臺灣臺北地方法院民事判決　　　　　　　　　　　　九十三年度訴字第一四二七號
　　原　　　告　戊○
　　　　　　　　甲○
　　　　　　　　丙○
　　共　　　同
　　訴訟代理人　莊乾城律師
　　複　代理人　林清源律師
　　被　　　告　全日青商業股份有限公司
　　法定代理人　丁○○
　　訴訟代理人　己○○
　　被　　　告　惠康百貨股份有限公司
　　法定代理人　乙○○
當事人間確認債權存在事件，本院於中華民國九十三年九月十三日言詞辯論終結，判
決如下：
    主      文
確認被告全日青商業股份有限公司就民國九十三年一月十九日與被告惠康百貨股份有
限公司簽訂之資產買賣契約書對被告惠康百貨股份有限公司有新臺幣壹仟肆佰陸拾陸
萬貳仟玖佰伍拾壹元之出售對價債權存在。
訴訟費用由被告負擔。
    事      實
甲、原告方面：
  一、聲明：如主文之所示。
  二、陳述：
    (一)原告對被告全日青商業股份有限公司（以下簡稱全日青公司）有如本院民國九
      十三年二月十六日北院錦九十三執申字第三九八三號債權憑證所示之債權存在
      。嗣被告全日青公司將營業轉讓予被告惠康百貨股份有限公司（以下簡稱惠康
      公司），以結束營業，經原告向臺灣士林地方法院聲請就全日青公司對惠康公
      司之出售轉讓債權予以強制執行，因被告惠康公司聲明異議，爰依強制執行法
      第一百二十條第二項規定，請求確認被告全日青商業股份有限公司就九十三年
      一月十九日與被告惠康公司簽訂之資產買賣契約書對被告惠康公司有新臺幣（
      下同）一千四百六十六萬二千九百五十一元之出售對價債權存在。
    (二)被告全日青公司所為之提存僅係其依法院裁定所提供之擔保，而非對原告清償
      ，更與本案執行程序中惠康公司之異議是否可採，及是否於收受法院扣押命令
      當時已生扣押效力無關，況第三人若於執行程序提出異議，債權人認其異議有
      不實之情形，為免其任意阻撓債權人之即時獲償，債權人本得依法提起訴訟以
      確認債權，此與執行債權人是否將來必求償無著或債務人是否另有財產無關，
      故原告有提起本件訴訟之確認利益。
    (三)被告惠康公司已於聲明異議狀中自承被告全日青公司對其有第二、三期價款共
      四千五百三十六萬元之債權存在，其雖抗辯於扣押命令當時，其為支付價款所
      開立之第二、三期款支票，已交由理律法律事務所保管，然新債（票款）未清
      償前，舊債（價金債務）並不消滅，且理律法律事務尚需依被告惠康公司之指
      示交付上開票據予被告全日青公司，理律法律事務所雖為上開支票之直接占有
      人，但被告惠康公司仍有事實上支配管領權，故臺灣士林地方法院所發之扣押
      命令就被告全日青公司對被告惠康公司之出售價金債權已生扣押效力。
　　(四)原告係於九十年十二月三十一日、九十一年一月二日自訴外人泰宇廣告股份有
　　　限公司（以下簡稱泰宇公司）受讓債權，並於九十一年一月三十一日及二月七
      日通知被告全日青公司，債權讓與已經生效，而被告全日青公司與原債權人泰
      宇公司就上開債權達成協議並交付票據，係在被告全日青公司明知債權轉讓後
      ，故上開協議不得對抗原告，且被告全日青公司所提協議書可事後臨訟製作，
      不足證當時確有協議。又泰宇公司願將原告丙○之債務人即被告全日青公司對
      其給付之金額交付原告丙○，原告丙○當無拒絕之理，故原告丙○縱於九十三
      年四月二十一日收受泰宇公司交付面額五十三萬一千二百五十元之支票二紙，
      後再收受五萬元現金，並無承認泰宇公司與他人間協議之意。
    (五)原告為執有債權憑證並聲請強制執行之債權人，訟爭事項為被告惠康公司對被
      告全日青公司是否有原告主張之債權存在？至於原告對被告全日青公司之債權
      是否存在，非被告得利用本訴訟程序主張之事由，況原告對被告全日青公司若
      無此債權，僅為強制執行程序將來能否進行之問題，就本件之被告惠康公司對
      被告全日青公司債權是否存在之問題無影響。
  三、證據：提出本院九十三年二月十六日北院錦九十三執申字第三九八三號債權憑
      證、臺灣士林地方法院九十三年二月二十日士院儀九十三執高字第三一九七號
      執行命令、本院八十九年度訴字第四七三三號民事判決各一件、債權轉讓通知
      函暨掛號郵件收件回執二件、原告與泰宇公司協議書、臺灣士林地方法院九十
      三年三月十日士院儀九十三執高字第三一九七號通知暨被告惠康公司聲明異議
      狀各三件為證。
乙、被告方面：
  一、被告全日青公司部分：未於最後言詞辯論期日到場，惟據其於前言詞辯論期日
      到場所為聲明及陳述如下：
    (一)聲明：原告之訴駁回。
  　(二)陳述：
      1.依原告起訴之訴訟標的金額觀之，原告對被告全日青公司之債權額僅有三百
        十四萬八千九百九十二元，但被告全日青公司於臺灣士林地方法院九十三年
        度執字第三一九七號強制執行事件進行中，因否認原告對其有債權，已提起
        債務人異議之訴，並依法提存一千二百八十八萬八千四百元之擔保。而被告
        全日青公司所提供之擔保，已足以全額清償原告所主張之債權額，原告對於
        被告全日青公司之私法上地位並無受侵害之危險，且原告對被告全日青公司
        之強制執行程序，已違反強制執行法第五十條規定，原告提起本件確認之訴
        ，顯然欠缺民事訴訟法第二百四十七條第一項規定即受確認判決之法律上利
        益。
      2.原告戊○對被告全日青公司所主張之債權，業經臺灣高等法院九十二重訴字
        第四四九號判決：「關於確認戊○對全日青公司有八百五十九萬二千六百六
        十七元及其利息債權存在部分廢棄；右開廢棄部分，戊○在第一審之訴駁回
        」，是原告戊○所主張之債權即非真正。又被告全日青公司與泰宇公司業於
        九十一年十二月十一日就原告所稱其合法受讓之同一債權已達成協議，並交
        付十六紙票據，每紙票面金額二十六萬五千六百二十五元，其中二紙票據（
        發票日九十二年五月五日、票據號碼：BO0000000及發票日九十二年十一月
        五日、票據號碼：BO0000000）並交付原告丙○，並經原告丙○簽立收據，
        顯見其已承認被告全日青公司與泰宇公司協議清償事宜，自不得再向被告全
        日青公司請求。
    (三)證據：提出臺灣士林地方法院九十三年度聲字第四五七號民事裁定、九十三年
      度存字第六四三號提存書、臺灣高等法院九十二年度重上字第四四九號民事判
      決書、被告全日青公司與泰宇公司九十一年十二月十一日協議書、泰宇公司之
      簽收單、原告丙○九十三年四月二十一日簽立之收據各一件及支票正反面影本
      二紙為證。
  二、被告惠康公司部分：未於言詞辯論期日到場，惟其以書狀所為聲明及陳述如下
      ：
    (一)聲明：原告之訴駁回。
    (二)陳述：被告惠康公司與被告全日青公司於九十三年一月十九日簽訂資產買賣契
      約書，約定買賣價款分三期給付，其中第一期款已於九十三年一月十九日簽約
      同時給付被告全日青公司，第二期及第三期款則約定由被告惠康公司於簽約時
      開立發票日均為九十三年二月二十八日之支票二紙，面額共計四千五百三十六
      萬元，交由理律法律事務所保管，待被告全日青公司完成買賣契約所約定之第
      五條或第三條契約義務後，授權理律法律事務所逕將上開支票交付被告全日青
      公司，故被告惠康公司對資產買賣契約之第二、三期款項之給付義務已因簽發
      二紙支票而完成，且因該二紙支票已交由理律法律事務所保管並授權其逕行交
      付與被告全日青公司而喪失支配權，因此被告惠康公司於九十三年二月二十五
      日接獲臺灣士林地方法院扣押命令時，已無可供原告扣押之買賣價金債務存在
      ，原告所提本件訴訟顯非有理。
    理      由
甲、程序方面：
  一、按訴狀送達後，原告不得將原訴變更或追加他訴。但請求之基礎事實同一者，
      不在此限；民事訴訟法第二百五十五條第一項第二款定有明文。查原告於九十
      三年三月二十五日起訴時，其應受判決事項之聲明記載為：「確認被告全日青
      公司對被告惠康公司有如本院九十三年二月十六日北院錦九十三執申字第三九
      八三號債權憑證所示金額範圍之出售債權存在」，嗣於九十三年六月八日本院
      審理時具狀更正聲明為：「確認被告全日青公司就九十三年一月十九日與被告
      惠康公司簽訂之資產買賣契約書對被告惠康公司有一千四百六十六萬二千九百
      五十一元之出售對價債權存在」，聲明雖有不同，然核屬就同一基礎事實即被
      告間資產買賣契約債權之法律關係所提確認訴訟，揆諸前揭規定，本院認應准
      許之。
  二、被告惠康公司未於言詞辯論期日到場、被告全日青公司未於最後一次言詞辯論
      期日到場，均核無民事訴訟法第三百八十六條各款所列情形，爰依原告之聲請
      ，由其一造辯論而為判決。
乙、實體方面：
　一、本件原告起訴主張：其對被告全日青公司有如本院九十三年二月十六日北院錦
      九十三執申字第三九八三號債權憑證所示之債權存在。嗣被告全日青公司將營
      業轉讓予被告惠康公司，以結束營業，經原告向臺灣士林地方法院聲請就全日
      青公司對惠康公司之出售轉讓債權予以強制執行，因被告惠康公司聲明異議，
      爰依強制執行法第一百二十條第二項規定，聲明求為確認被告全日青商業股份
      有限公司就九十三年一月十九日與被告惠康公司簽訂之資產買賣契約書對被告
      惠康公司有一千四百六十六萬二千九百五十一元之出售對價債權存在。
      被告全日青公司則以：原告提起本件確認之訴並無即受確認判決之法律上利益
      存在，且原告戊○對被告全日青公司所主張之債權業經臺灣高等法院九十二年
      度重訴字第四四九號判決認為非屬真正，原告丙○對被告全日青公司之債權，
      亦經被告全日青公司與泰宇公司於九十一年十二月十一日達成清償協議，自不
      得再向被告全日青公司請求等語；
      被告惠康公司則以：其依資產買賣契約應交付被告全日青公司之價款，第一期
      已於九十三年一月十九日簽約同時給付，第二期及第三期並於簽約同時開立發
      票日均為九十三年二月二十八日之支票兩張，面額共計四千五百三十六萬元，
      交由理律法律事務所保管，待被告全日青公司完成契約義務後，即授權理律法
      律事務所逕將前開支票交付全日青公司，故於九十三年二月二十五日接獲臺灣
      士林地方法院扣押命令時，已無可供原告扣押之買賣價金債務存在等語，資為
      抗辯。
　二、原告主張其對被告全日青公司有如本院九十三年二月十六日北院錦九十三執申
      字第三九八三號債權憑證所示之債權存在。嗣被告全日青公司將營業轉讓予被
      告惠康公司，以結束營業，經原告向臺灣士林地方法院聲請就全日青公司對惠
      康公司之出售轉讓債權予以強制執行，及被告惠康公司已聲明異議之事實，業
      據其提出與所述相符之本院九十三年二月十六日北院錦九十三執申字第三九八
      三號債權憑證、臺灣士林地方法院九十三年二月二十日士院儀九十三執高字第
      三一九七號執行命令各一件、臺灣士林地方法院九十三年三月十日士院儀九十
      三執高字第三一九七號通知暨被告惠康公司聲明異議狀三件（見本院卷第四頁
      至第一○頁、第四九頁至第五六頁）為證，被告除全日青公司辯稱原告戊○、
      丙○之債權並不實在、惠康公司辯稱於九十三年二月二十五日接獲臺灣士林地
      方法院扣押命令時已無可供原告扣押之買賣價金債務存在外，對其餘事實並不
      爭執，應認原告此部分之主張為真實。
  三、按民事訴訟法第二百四十七條第一項所謂即受確認判決之法律上利益，係指法
      律關係之存在否不明確，原告主觀上認其在法律上之地位有不妥之狀態存在，
      且此種不妥之狀態，能以確認判決將之除去者而言，最高法院五十二年臺上字
      第一二四○號判例可資參照。原告主張其依本院九十三年二月十六日北院錦九
      十三執申字第三九八三號債權憑證，向臺灣士林地方法院聲請就被告全日青公
      司對於被告惠康公司之金錢債權為強制執行，被告惠康公司既於執行程序中依
      強制執行法第一百十九條規定聲明異議，原告既認被告惠康公司之聲明異議不
      實妨害其執行程序進行，而依強制執行法第一百二十條第二項規定提起本件確
      認訴訟，揆諸上開說明．應認原告有即受確認判決之法律上利益。又原告主張
      其對被告全日青公司之債權係於九十年十二月三十一日、九十一年一月二日自
      泰宇公司受讓，並於九十一年一月三十一日及二月七日通知被告全日青公司，
      亦據其提出本院八十九年度訴字第四七三三號民事判決一件、債權轉讓通知函
      暨掛號郵件收件回執二件、原告與泰宇公司協議書三件在卷可稽（見本院卷第
      一二二頁至第一四○頁），為被告全日青公司所不否認，至原告戊○、丙○對
      被告全日青公司實際債權若干，可否依上開臺灣士林地方法院強制執行程序受
      償，被告全日青公司已另向臺灣士林地方法院提起債務人異議之訴，並聲請供
      擔保裁定停止上開強制執行程序，有臺灣士林地方法院九十三年度聲字第四五
      七號民事裁定、九十三年度存字第六四三號提存書在卷可憑（見本院卷第二八
      頁至第三二頁），與被告惠康公司於上開強制執行程序中所為聲明異議是否屬
      實無涉，尚不得謂原告在私法上之地位無受侵害之危險，被告全日青公司此部
      分之辯解，即屬無據。
  四、次按因清償債務而對於債權人負擔新債務者，除當事人另有意思表示外，若新
      債務不履行時，其舊債務仍不消滅，民法第三百二十條定有明文。查被告惠康
      公司與被告全日青公司於九十三年一月十九日簽訂資產買賣契約書，約定買賣
      價款分三期給付，其中第一期款已於九十三年一月十九日簽約同時給付被告全
      日青公司，第二期及第三期款各二千二百六十八萬元，則由被告惠康公司於簽
      約時開立發票日均為九十三年二月二十八日之支票二紙，交由理律法律事務所
      保管，於被告惠康公司及被告全日青公司共同通知理律法律事務所資產買賣契
      約所約定之第五條或第三條之條件成就後，分別交付上開支票予被告全日青公
      司，及被告惠康公司於九十三年二月二十五日收獲臺灣士林地方法院扣押命令
      時，上開第二期及第三期款共計四千五百三十六萬元尚由理律法律事務所保管
      ，並未交付被告全日青公司之事實，有被告惠康公司聲明異議狀（見本院卷第
      八頁至第一○頁）在卷可參，並為兩造所不爭執，則被告惠康公司依九十三年
      一月十九日與被告全日青公司簽訂之資產買賣契約書，對被告全日青公司尚有
      四千五百三十六萬元之價金債務存在，應堪認定。被告惠康公司固辯稱伊已於
      簽約同時開立與價金債務同額支票，交由理律法律事務所保管云云，然被告惠
      康公司並未證明其於簽約同時開立四千五百三十六萬元之支票，其對被告全日
      青公司之價金債務已生清償效力，且理律法律事務所為被告惠康公司之受任人
      （見本院卷第八一頁），需受被告惠康公司之指示，理律法律事務所方能將上
      開支票交付被告全日青公司，自難認被告惠康公司對被告全日青公司之價金債
      務已消滅，被告惠康公司此部分之辯解，亦屬無據。
　五、綜上，被告惠康公司於收受臺灣士林地方法院扣押命令時對被告全日清公司尚
      有四千五百三十六萬元價金債務存在，從而，原告請求確認被告全日青公司就
      九十三年一月十九日與被告惠康公司簽訂之資產買賣契約書對被告惠康公司有
      一千四百六十六萬二千九百五十一元之出售對價債權存在，為有理由，應予准
      許。
丙、據上論結，本件原告之訴為有理由，依民事訴訟法第三百八十五條第一項前段、
    第七十八條，判決如主文。
中　　　華　　　民　　　國　　九十三　　年　　　九　　　月　　二十九　　日
                                  民事第民一庭法      官　陳盈如
右正本係照原本作成
如對本判決上訴，須於判決送達後二十日之不變期間內，向本院提出上訴狀。
中　　　華　　　民　　　國　　九十三　　年　　　九　　　月　　二十九　　日
                                              法院書記官  高秋芬
